【裁判字號】    90,交聲,802
【裁判日期】    900924
【裁判案由】    交管條例聲異
【裁判全文】
臺灣板橋地方法院交通事件裁定                      九十年度交聲字第八二號
    原處分機關  交通部公路局臺北區監理所
    異  議  人
    即受處分人  甲○○
右列異議人即受處分人因違反道路交通管理處罰條例案件，對於交通部公路局臺北區
監理所民國九十年六月二十二日所為北監五字第裁四○－Ｃ00000000號裁決
處分（原舉發案號：臺北縣警察局北縣警交字第Ｃ00000000號），聲明異議
，本院裁定如左：
    主  文
原處分撤銷。
甲○○汽車駕駛人，裝用測速電達感應器，處新台幣壹仟貳佰元罰鍰。其感應器沒入
之。吊扣其汽車牌照一個月並記違規點數壹點。
    理  由
一、按汽車駕駛人，裝用測速電達感應器者，處四百元以上八百元以下罰鍰（折合新
    臺幣一千二百元以上二千四百元以下），其感應器沒入之。前項行為，如應歸責
    於汽車所有人者，並吊扣其汽車牌照一個月。汽車駕駛人，違反第四十條第一項
    者，除依原條款處罰鍰外，並記違規點數一點。民國九十年一月十七日修正，同
    年六月一日施行之道路交通管理處罰條例第四十條第一項、第二項、第六十三條
    第一項第一款分別定有明文。
二、異議意旨略以：伊於九十年三月四日凌晨一時四十四分許，駕駛車號ＣＺ－四七
    七○號自用小客車行經臺十五線二一公里處時，因插電使用俗稱香菇頭之感應器
    ，遭警制單告發，惟香菇頭僅能接收業者設置發訊器所發射之電波，不具偵知警
    用雷達訊號之功能，而與能偵知雷達波之測速感應器有間，為此聲明異議請求撤
    銷該處分云云。
三、經查：本件受處分人即異議人甲○○在其所有車號ＣＺ－四七七○號自用小客車
    上裝用俗稱「香菇頭」之測速感應器一只，嗣於九十年三月八日凌晨一時四十四
    分許，異議人駕駛上開自用小客車，行經臺十五線二一公里處時，為警攔檢當場
    查獲，為異議人所不爭執，且有臺北縣警察局臺北縣警察局北縣警交字第Ｃ00
    000000號舉發違反道路交通管理事件通知單乙紙在卷可稽。至異議人固執
    前詞置辯，然查：立法院第一屆第七十七會期第二十次會議議案關係文書（五）
    載明：第四十條增訂「汽車裝用測速雷達感應器者」之處罰規定，因近幾年來，
    甚多汽車裝用測速雷達之偵測器，因其能預先偵知警察雷達測速之訊號，及時降
    低行速，以逃避交通稽查人員之取締。故於無雷達測速稽查之處，得以安心高速
    行駛，肆虐違規超速而不虞取締，對交通安全之危害殊甚，亟須設法戢制。查上
    項測速雷達之偵測器，因不計發射電波性能，不能依據動員時期電信（子）器材
    管制辦法加以取締，另依交通部七十一年十月二十九日交路（七一）字第二四六
    七號函解釋，並不能引用道路交通管理處罰條例第十六條第二款之規定處罰，故
    目前對於裝用上項器材任意超速妨害交通安全者，尚乏任何法令可予取締處罰。
    且該項器材，無其他使用價值，為專用偵測雷達測速性質，為防止繼續使用，危
    害交通安全起見，並規定沒入之。又道路交通管理處罰條例第四十條修正理由之
    說明亦同上，此有立法院議事處九十年四月十日（九０）台立議字第一一四三號
    函附上開關係文書審查報告有關增訂「汽車裝用測速雷達感應器」之處罰規定及
    立法理由摘錄影本附於臺灣高等法院九十年度交抗字第一三八號案件中可憑。由
    上可知，「汽車裝用測速雷達感應器」究僅限於「直接」預先偵知警察雷達測速
    之訊號，或亦包括接收感應廠商之發射器而「間接」偵知警察雷達測速之訊號？
    不無疑問，惟參酌附於上開卷宗之交通部八十六年十月七日交路（八六）字第０
    四六三六五號函釋：本案依立法院第一屆第七十三會期交通、內政、司法三委員
    會第一次聯席會議前內政部鄭次長水枝之說明：「該項器材．．．，為專門偵測
    雷達測速性質」，故只要汽車所有人裝置電子設備具有「偵測感應」得知交通警
    政機關為偵測駕駛人行車速度所裝設之雷達測速器處所之功能，而使違規超速者
    ，能於該路段減速，達逃避取締目的之器具，即為上開條文所指「測速雷達感應
    器」。至於該器具或因廠商設計方法有別，但均不因其係採「直接」或「間接」
    方式偵測感應測速雷達，而改變其具感應偵測雷達測速性質之事實，故本案譯君
    於汽車點煙器所裝之感應器，當依道路交通管理處罰條例第四十條規定處罰鍰並
    沒入等語，堪認因上開立法院第一屆第七十七會期第二十次會議議案關係文書，
    並未特別排除「間接」方式偵測感應測速雷達，事後交通部復作補充解釋，顯然
    立法目的應無論「直接」、「間接」方式偵測感應測速雷達均屬道路交通管理處
    罰條例第四十條第一項之「測速雷達感應器」無誤，否則，以當今社會「香菇頭
    」氾濫，如「測速雷達感應器」不包括「間接」方式偵測感應測速雷達，則立法
    目的將蕩然無存。準此，接收感應廠商之發射器而間接偵知警察雷達測速之訊號
    ，亦屬上開條例第四十條第一項所規定之雷達感應器無訛。而異議人使用之感應
    器一只，係感應業者裝設於固定式雷達測速照相機附近之發射器，亦為異議人所
    是認，則該感應器應屬「間接」方式偵測感應測速雷達，為道路交通管理處罰條
    例第四十條第一項所規定之「測速雷達感應器」甚明。
四、綜上所述，異議人確實有在其所有車號ＣＺ－四七七○號自用小客車裝用測速雷
    達感應器之違規行為，惟異議人違反道路交通管理處罰條例第四十條第一項規定
    之行為，除處罰鍰新台幣一千二百元、復因可歸責於汽車所有人即異議人並吊扣
    汽車牌照一個月及記違規點數一點外，依同條項之規定，其感應器尚需沒入，原
    處分漏未沒入感應器，顯有違誤。準此，原處分機關據以裁罰之違規事實固屬無
    誤，然其漏未沒入感應器，其處分顯有未當，從而，自應由本院撤銷原處分，並
    自為裁定如主文所示。
中      華      民      國      九十      年      九      月  二十四    日
                              臺灣板橋地方法院交通法庭
                                  法  官  游  秀  雯
右正本證明與原本無異
如不服本裁定應於送達後五日內向本院提出抗告狀
                                  書記官  卓  聖  智
中      華      民      國      九十      年      九      月   二十六   日


司法院資訊處製作；財團法人民間司法改革基金會備份。
